臺灣高雄地方法院民事裁定
109年度消債更字第362號
聲  請  人  李漢雲  
0000000000000000

代  理  人  朱立人律師
上列當事人因消費者債務清理事件聲請更生，本院裁定如下：
    主  文
聲請人李漢雲自中華民國一百零九年十二月八日下午四時起開始
更生程序。
命司法事務官進行本件更生程序。
    理  由
一、聲請意旨略以：伊無力清償債務，曾於民國109年7月29日向
    本院聲請調解債務清償方案，惟調解不成立。又伊未經法院
    裁定開始清算程序或宣告破產，爰聲請更生等語。
二、按債務人不能清償債務或有不能清償之虞者，得依本條例所
    定更生或清算程序，清理其債務。債務人無擔保或無優先權
    之本金及利息債務總額未逾新臺幣（下同）12,000,000元者
    ，於法院裁定開始清算程序或宣告破產前，得向法院聲請更
    生。法院開始更生程序之裁定，應載明其年、月、日、時，
    並即時發生效力。法院裁定開始更生或清算程序後，得命司
    法事務官進行更生或清算程序，必要時得選任律師、會計師
    或其他適當之自然人或法人一人為監督人或管理人。消費者
    債務清理條例（下稱消債條例）第3條、第42條第1項、第45
    條第1項及第16條第1項分別定有明文。
三、經查：
  ㈠聲請人前於109年7月29日向本院聲請調解債務清償方案，經
    本院109年度司消債調字第441號受理，於同年8月24日調解
    不成立，聲請人並於同日以言詞聲請更生等情，業經本院調
    閱上開調解卷宗核閱無訛，並有調解程序筆錄可參（見司消
    債調卷第49頁），依消費者債務清理條例施行細則第44條之
    3規定，聲請人於前置調解不成立後聲請更生，應屬合法。
  ㈡次查，聲請人於107年及108年度申報所得均為150,480元（均
    為富鈺旅館薪資所得），然其自陳向本院聲請更生前2年內
    有富鈺旅館薪資所得每月23,800元，名下無財產，勞工保險
    於97年10月2日退保，同月領取一次給付1,134,000元，扣減
    當時尚未償還之勞工紓困貸款本息74,829元，實領1,059,17
    1元，原每月領取國民年金4,816元，109年1月起每月4,960
    元，又聲請人陳稱上開一次給付用於清償友人、同事借款及
    信用卡債務，100年4月28日起於富鈺旅館擔任廚師，據其自
    行提出109年1月至6月之薪資明細所載，每月應領項目僅有
    本薪23,800元，未領取社會局補助，成年長女李秀霞（65年
    5月生）及長子李振國（66年4月生）均未給付聲請人扶養費
    等情，有財產及收入狀況說明書（司消債調卷第5至6頁）、
    債權人清冊（司消債調卷第7至10頁）、信用報告（司消債
    調卷第12頁）、財團法人金融聯合徵信中心前置協商專用債
    權人清冊（司消債調卷第14至15頁）、財政部高雄國稅局10
    7年及108年度綜合所得稅各類所得資料清單及總歸戶財產查
    詢清單（司消債調卷第16至18頁）、戶籍謄本（司消債調卷
    第20頁）、勞工保險被保險人投保資料表（司消債調卷第21
    頁）、高雄市政府社會局社會福利資訊料查詢表（本案卷第
    26至27頁）、存摺（本案卷第36至40頁）、薪資明細（本案
    卷第43至44頁）、在職證明書（本案卷第45頁）、商業保險
    投保資料查詢結果表（本案卷第47頁）、衛福部中央健保署
    門診申報紀錄明細表（本案卷第59至76頁）在卷可參。而本
    院依職權就聲請人之薪資資料函詢富鈺旅館迄未獲回覆（參
    本案卷第14頁送達證書），故本院審酌上情，認為核算聲請
    人目前償債能力之基礎以其月薪23,800元加計國民年金4,96
    0元，合計28,760元為基準。
  ㈢關於聲請人個人日常必要支出部分，按債務人必要生活費用
    ，以最近一年衛生福利部或直轄市政府所公告當地區每人每
    月最低生活費一點二倍定之，消債條例第64條之2第1項定有
    明文。本院參酌衛福部社會司所公告109年度高雄市最低生
    活費標準為13,099元，則聲請人每月生活所必需除有特殊情
    形並有證據證明者外，自宜以此數額之1.2倍即15,719元為
    度，始得認係必要支出。又上開最低生活費用之標準，係照
    當地近1年平均每人消費支出60％，依其基準之家庭收支調查
    報告調查表格式示有關經常性支出之調查項目，其原即包括
    利息支出、食品、衣著、房租及水費、電費、醫療保健、交
    通、娛樂、教育等基本生活需求；因聲請人於調解程序陳稱
    伊與前配偶、2名子女、女兒之2名子女等6人同住於前配偶
    陳金蓮名下房屋（即其等戶籍址），每月要給付前配偶10,0
    00元，又該房屋係前配偶於91年7月間買賣取得，聲請人曾
    向臺灣土地銀行抵押借款1,500,000元，已於105年間清償等
    語（見司消債調卷第53頁、本案卷第32頁陳報狀），本院審
    酌該房屋現無設定抵押權負擔（見本案卷第53頁建物登記第
    二類謄本），及聲請人與前配偶、子女、孫子女等6人同住
    等情，難認聲請人確有支出房屋費用每月高達10,000元且屬
    「房租」之必要費用，故於計算聲請人個人每月必要生活費
    時，即應自前開已包括聲請人居住費用在內，扣除相當於房
    租支出所佔比例24.36％，俾免重複計列費用，而符公平之旨
    ，則依此計算之結果，聲請人每月之必要生活費在不含居住
    費用之情形下，即應為11,890元【計算式：15,719－（15,71
    9×24.36%）＝11,890】。
  ㈣綜上所述，以聲請人現每月收入28,760元為其償債能力基準
    ，扣除個人必要生活費11,890元後，餘16,870元，而聲請人
    目前負債總額為4,810,842元（參司消債調卷第34頁以下，
    包含：華南銀行、台北富邦銀行、匯豐銀行、聯邦銀行、凱
    基銀行、台新銀行、安泰銀行、中國信託銀行），以聲請人
    每月所餘按月攤還結果，需約24年（計算式：4,810,842÷16
    ,870÷12≒23.8）始能清償完畢，應認其已不能清償債務。此
    外，聲請人無擔保或無優先權之債務總額未逾12,000,000元
    ，且無消債條例第6條第3項、第8條或第46條各款所定駁回
    更生聲請之事由存在，則聲請人聲請更生為有理由，應予准
    許，爰命司法事務官進行本件更生程序。
四、依消債條例第11條第1項、第45條第1項，裁定如主文。
中　　華　　民　　國　　109 　年　　12　　月　　8 　　日
                  民事庭　法　官　  賴寶合
以上正本係照原本作成。
本裁定不得抗告。
中　　華　　民　　國　　109 　年　　12　　月　　8 　　日
                          書記官    胡美儀